臺灣臺中地方法院民事判決
111年度中簡字第3134號
原      告  和泰產物保險股份有限公司

法定代理人  顏思齊  
訴訟代理人  賀維中  
            陳宏威  
被      告  黃上原  


上列當事人間請求侵權行為損害賠償（交通）事件，本院於民國
111年11月4日言詞辯論終結，判決如下︰
　　主　　　文
被告應給付原告新臺幣80,949元，及自民國111年10月15日起至
清償日止，按週年利率百分之5計算之利息。
訴訟費用由被告負擔。
本判決得假執行。
    事實及理由
一、程序方面：
㈠、原告之法定代理人原為莊瑞德，嗣變更為顏思齊，原告於民
    國111年10月21日具狀聲明承受訴訟，此有聲明承受訴訟狀
    、保險業公開資訊觀測站網頁資訊附卷可稽（見本院卷第17
    4、176頁），經核與民事訴訟法第170條、第175條第1項及
    第176條規定並無不合，應予准許。
㈡、按訴狀送達後，原告不得將原訴變更或追加他訴。但擴張或
    減縮應受判決事項之聲明者，不在此限，民事訴訟法第255
    條第1項第3款定有明文。原告起訴時原聲明：「被告應給付
    原告新臺幣（下同）256,083元本息（見本院卷第16頁）；
    嗣於111年11月14日本院言詞辯論期日當庭變更訴之聲明為
    ：被告應給付原告80,949元本息（見本院卷第187頁），核
    屬減縮應受判決事項之聲明，合於前開規定，應予准許。
㈢、被告經合法通知，未於言詞辯論期日到場，核無民事訴訟法
    第386條所列各款情形，爰依原告之聲請，由其一造辯論而
    為判決。　　
二、原告主張：
　　被告於109年3月31日下午，駕駛車牌號碼0000-00號自小客
    車（下稱肇事車輛），沿臺中市東區旱溪東路由十甲路往十
    甲東路方向行駛，於同日下午10時30分，行經臺中市○區○○○
    路○段000號前（下稱事故地點）時，途逆向駛入對向車道，
    撞及停放路旁原告所承保訴外人永岦鍛造工業股份有限公司
    （下稱永岦公司）所有停放於事故地點之車牌號碼000-0000
    號自小客車（下稱系爭保車），致系爭保車受損（下稱系爭
    事故），原告已依保險契約之約定賠付永岦公司修理費用（
    含工資費用38,944元、烤漆費用22,546元、零件費用194,59
    3元，經扣除零件部分之折舊後，修理費用合計80,949元）
    ，爰依民法第184條、保險法第53條之規定，提起本件訴訟
    。並聲明：如主文第1項所示。
三、被告未於言詞辯論期日到場，亦未提出書狀為任何聲明或陳
    述。
四、本院之判斷：
㈠、原告主張被告於上開時地，因違反特定標線禁制行駛，逆向
    駛入對向車道，致系爭保車受損之事實，業據提出臺中市政
    府警察局道路交通事故當事人登記聯單、初步分析研判表、
    電子發票證明聯、估價單、行車執照、車損照片為證（見本
    院卷第20-46、50-70頁），並經本院依職權向臺中市政府警
    察局第三分局調取本件車禍事故之道路交通事故現場圖、調
    查報告表、談話紀錄表、補充資料表、初步分析研判表、現
    場及車損照片查閱屬實（見本院卷第76-86頁、100-119頁）
    。而被告經合法通知，既未於言詞辯論期日到場，亦未提出
    書狀作何聲明或陳述以為爭執，依民事訴訟法第280條第3項
    前段準用同條第1項前段之規定，視同自認原告主張之事實
    ，堪信原告之主張為真正。
㈡、按因故意或過失，不法侵害他人之權利者，負損害賠償責任
    ；復按不法毀損他人之物者，應向被害人賠償其物因毀損所
    減少之價值，民法第184條第1項前段及第196條分別定有明
    文。再按物被毀損時，被害人依民法第196條規定請求物被
    毀損所減少之價額，得以必要之修復費用為估定之標準（最
    高法院77年5月17日77年度第9次民事庭會議決議參照）。本
    件被告過失不法毀損系爭保車，依上開規定，即應負損害賠
    償責任，原告請求以修復金額作為賠償金額，自屬有據。又
    系爭保車修理時，既係以新零件更換被損之舊零件，依上說
    明，自應將零件折舊部分予以扣除。而系爭保車送修支出修
    理費256,083元，其中零件費用為194,593元，有前揭估價單
    在卷可參，依行政院所頒固定資產耐用年數表及固定資產折
    舊率之規定，自小客車之耐用年數為5年，依定率遞減法每
    年折舊1000分之369；參以系爭車輛出廠日為103年10月，有
    行車執照附卷可稽（見本院卷第50頁），迄至本件事故發生
    時即109年3月31日，實際使用間已超過5年之耐用年數，關
    於零件折舊部分應受到不得超過10分之9之限制，故應以10
    分之9計算其折舊，依此計算，原告得請求之零件費用應為1
    9,459元（計算式：194593×0.1≒19459，元以下四捨五入）
    ，再加計不計折舊之工資費用38,944元、烤漆費用22,546元
    ，系爭保車之合理修復費用為80,949元（計算式：19459＋38
    944＋22546＝80949）。
㈢、次按被保險人因保險人應負保險責任之損失發生，而對於第
    三人有損失賠償請求權者，保險人得於給付賠償金額後，代
    位行使被保險人對於第三人之請求權，但其所請求之數額，
    以不逾賠償金額為限，保險法第53條第1項規定甚明。又損
    害賠償祇應填補被害人實際損害，保險人代位被害人請求損
    害賠償時，依保險法第53條第1項規定，如其損害額超過或
    等於保險人已給付之賠償金額，固得就其賠償之範圍，代位
    請求賠償，如其損害額小於保險人已給付之賠償金額，則保
    險人所得代位請求者，應祇以該損害額為限（最高法院65年
    臺上字第2908號判決意旨參照）。查本件原告因承保之系爭
    保車遭被告過失不法毀損，固有賠付256,083元予被保險人
    ，但因系爭保車實際得請求被告賠償之修復金額僅80,949元
    ，原告依保險法第53條第1項規定，代位請求被告賠償之範
    圍，亦僅得以該等損害額即80,949元為限。從而，原告請求
    被告賠償80,949元，並未逾上開金額，自屬有據。
五、綜上所述，原告依民法第184條、保險法第53條第1項之規定
    ，請求被告給付80,949元，及自起訴狀繕本送達翌日（即11
    1年10月15日）起至清償日止，按週年利率百分之5計算之利
    息，為有理由，應予准許。
六、本件係就民事訴訟法第427條第2項第11款訴訟適用簡易程序
    所為被告敗訴之判決，依同法第389條第1項第3款之規定，
    自應依職權宣告假執行。
七、據上論結，本件原告之訴為有理由，判決如主文。
中　　華　　民　　國　　111 　年　　11　　月　　18　　日
                  臺中簡易庭  法  官  李立傑
以上為正本係照原本作成。
如不服本判決，應於送達後20日內，向本院提出上訴狀並表明上
訴理由，如於本判決宣示後送達前提起上訴者，應於判決送達後
20日內補提上訴理由書（須附繕本）。如委任律師提起上訴者，
應一併繳納上訴審裁判費。
中　　華　　民　　國　　111 　年　　11　　月　　18　　日
                                書記官  洪加芳